【裁判字號】    98,抗,326
【裁判日期】    980316
【裁判案由】    假扣押
【裁判全文】
臺灣高等法院民事裁定                  98年度抗字第326號
抗  告  人  甲○○
上列抗告人因與相對人乙○○間假扣押事件，對於中華民國97年
12月29日臺灣基隆地方法院97年度裁全字第1595號裁定，提起抗
告，本院裁定如下：
    主      文
抗告駁回。
抗告訴訟費用新台幣壹仟元由抗告人負擔。
    理  由
一、按請求假扣押之債權人就金錢請求或得易為金錢請求之請求
    ，欲保全強制執行聲請假扣押者，就其請求及假扣押之原因
    應釋明之，其釋明如有不足，而債權人陳明願供擔保或法院
    認為適當者，法院得定相當之擔保，命供擔保後為假扣押，
    民事訴訟法第526條第1項、第2項定有明文。是請求及假扣
    押之原因，債權人如未先為釋明，縱就債務人所應受之損害
    陳明願供法院所定之擔保者，亦不得命為假扣押(最高法院
    94年度台抗字第156號裁定參照)。又所謂釋明，應提出能使
    法院即時調查之證據，民事訴訟法第284條亦定有明文。
二、本件抗告人在原法院聲請意旨略以：台灣基隆地方法院 (下
    稱基隆地院)96 年度簡上字第27號確定判決判命德修宮應賠
    償伊新台幣（下同）30萬5,858元，惟相對人為德修宮之負
    責人，竟侵占德修宮之香油錢約120萬元，致德修宮已無財
    產可供賠償，近聞相對人有意脫產，伊恐日後有不能強制執
    行之虞，願供擔保，請准對相對人之財產在30萬元範圍內予
    以假扣押等情，並提出基隆市道教會團體會員證書、基隆地
    院95年度基簡字第1164號民事判決、96年度簡上字第27號民
    事判決、基隆地院債權憑證、吳瓊珠存摺、祭解收款單。96
    度新春安太歲名冊、刑事告訴狀及基隆市道教會96年4月25
    日函文以為釋明（見原法院卷4至25、28至31、50至53、64
    頁）。
三、惟查，德修宮係非法人團體，有一定之名稱及代表人，並有
    獨立之營業所及財產，既據上開基隆地院確定判決認定明確
    ，抗告人復自認其債務人係德修宮，並對之提起訴訟，取得
    債權憑證，足見抗告人所主張之債權債務關係，係存在於抗
    告人與德修宮間，而非存在於兩造間，自難遽認抗告人對相
    對人有何本案請求存在。況查，抗告人僅泛云相對人有意脫
    產，並未提出相關證據資以釋明，至其所提出上開證據，充
    其量僅足以釋明德修宮對抗告人負有債務，不能據為相對人
    有脫產之虞之釋明。是抗告人既就其對相對人之本案請求及
    假扣押之原因全然未予釋明，揆諸首揭說明，其聲請對相對
    人之財產在30萬元範圍內為假扣押，自屬不應准許。
四、抗告意旨雖以：相對人侵占德修宮之財產，致伊日後有不能
    執行債權之虞，且伊妻李麗娟因對相對人提出誹謗告訴，並
    訴請相對人損害賠償，原法院亦准伊妻李麗娟對相對人之財
    產為假扣押云云。惟查，縱認抗告人所為相對人侵占德修宮
    財產之主張屬實，相對人所直接侵害者乃係德修宮之權利，
    而非抗告人之權利，尚難遽認抗告人對相對人有何本案請求
    之權利存在。至抗告人之妻李麗娟與相對人間所涉及另件損
    害賠償事件，與本件既屬不同事件，則各該事件是否符合假
    扣押之要件，自應分別以觀，是抗告意旨所云，均不足取。
    從而，原裁定駁回抗告人所為假扣押之聲請，並無違誤，抗
    告意旨仍執前詞指摘原裁定不當，聲明廢棄，為無理由。
五、爰依民事訴訟法第495之1第1項、第449條第1項、第95條、
    第78條，裁定如主文。
中    華    民    國    98    年    3    月    16     日
                    民事第六庭
                        審判長法  官  林鄉誠
                              法  官  梁玉芬
                              法  官  許紋華
正本係照原本作成。
不得再抗告。
中    華    民    國    98    年    3     月    17    日
                              書記官  潘大鵬


司法院資訊處製作；財團法人民間司法改革基金會備份。
